臺灣高雄地方法院民事判決　九十年度訴字第二五四四號
　　原　　　告　泛亞商業銀行股份有限公司
　　法定代理人　丙○○
　　訴訟代理人　張仲展
　　　　　　　　盧泰順
　　被　　　告　乙○○
　　　　　　　　甲○○
右當事人間請求塗銷所有權移轉登記事件，本院判決如左：
    主      文
被告乙○○與被告甲○○間就坐落高雄縣彌陀鄉○○段一二五九地號，面積四十三點
０七平方公尺，應有權利範圍四分之一，及坐落高雄縣彌陀鄉○○段一二六０之三地
號，面積八十四點０三平方公尺，應有權利範圍全部，於民國九十年二月二十六日所
為之贈與債權行為及所有權移轉物權行為均予撤銷。
被告甲○○就坐落高雄縣彌陀鄉○○段一二五九地號，面積四十三點０七平方公尺，
應有權利範圍四分之一，及坐落高雄縣彌陀鄉○○段一二六０之三地號，面積八十四
點０三平方公尺，應有權利範圍全部，於民國九十年三月十二日向高雄縣岡山地政事
務所所為之所有權移轉登記應予塗銷。
訴訟費用由被告負擔。
    事      實
甲、原告方面：
一、聲明：求為判決如主文所示。
二、陳述：訴外人易吳明月於民國八十八年六月二十九日，以被告乙○○為連帶保證
    人，與原告簽訂房屋抵押貸款總約定書，借款融資額度為新台幣（下同）二百五
    十萬元，借款期限自八十八年六月二十九日起至八十九年六月二十九日止，屆期
    如立約雙方對本約之內容無異議時，視同雙方同意以本約同一內容繼續延長一年
    ，不另換約，利息依週年利率百分之九點八五五計算，以每日帳載最高金額每月
    結算一次並滾入本金，結算超過融資借款額度時，借款人應立即將超過額度之金
    額償還，借款屆期時則一次清償本息，若未按期給付時，即喪失期限利益，全部
    債務視為到期，除依上開利率計息外，其逾期清償在六個月以內者，另按上開利
    率百分之十，超過六個月部分，按上開利率百分之二十計付違約金。易吳明月之
    借款融資額度於八十九年十一月三十日即已超過約定額度，尚積欠原告二百五十
    萬元及自違約日起之利息與違約金迄未清償，屢經催討，易吳明月均置之不理，
    而易吳明月所提供借款擔保之坐落高雄市○○區○○段七二六地號土地一筆，及
    坐落同區段一五二、七二六地號上即門牌號碼高雄市○○區○○街八十巷六號房
    屋一棟（下稱系爭抵押不動產），經鈞院民事執行處第三次拍賣最低底價訂為一
    百八十八萬三千元，但仍無人應買，縱依上開第三次拍賣之價額賣出，於扣除執
    行費及增值稅等費用後，已不足清償積欠之借款，而被告乙○○為其連帶保證人
    ，依約應負連帶清償之責，詎被告乙○○竟於九十年二月二十六日將其所有坐落
    高雄縣彌陀鄉○○段一二五九地號，面積四三點０七平方公尺，應有權利範圍四
    分之一，及坐落同地段一二六０之三地號，面積八四點０三平方公尺，應有權利
    範圍全部等二筆土地（下稱系爭土地），無償贈與其兒子即被告甲○○，並於九
    十年三月十二日向高雄縣岡山地政事務所（下稱岡山地政事務所）辦理所有權移
    轉登記在案，顯有害於原告之前開債權，爰依民法第二百四十四條第一項之規定
    ，請求判決被告乙○○與被告甲○○間就系爭土地於九十年二月二十六日所為之
    贈與債權行為及所有權移轉物權行為均予撤銷，並依民法第二百四十二條之規定
    ，代位請求判決被告甲○○就系爭土地於九十年三月十二日向岡山地政事務所所
    為之所有權轉移登記予以塗銷。
三、證據：提出房屋抵押貸款總約定書一份、系爭抵押不動產相關資料六紙、系爭土
    地登記謄本二份、本院九十年度促字第四九六四號支付命令及確定證明書各一份
    、本院民事執行處九十年度執字第一七五二八號函一份為證。
乙、被告方面：
    被告經合法通知，均未於言詞辯論期日到場，亦未提出書狀作何聲明或陳述。
丙、本院依職權向岡山地政事務所調取系爭土地所有權移轉登記資料及向高雄市稅捐
    稽徵處調取被告乙○○財產總歸戶資料，並調取本院九十年度執字第一七五二八
    號拍賣抵押物執行卷宗。
    理      由
一、被告經合法通知，均未於言詞辯論期日到場，核無民事訴訟法第三百八十六條所
    列各款情形，爰依原告之聲請，由其一造辯論而為判決。
二、原告主張：易吳明月於八十八年六月二十九日以被告乙○○為連帶保證人，與原
    告簽訂房屋抵押貸款總約定書，融資借款額度二百五十萬元，借款期限自八十八
    年六月二十九日起至八十九年六月二十九日止，屆期如立約雙方對本約之內容無
    異議時，視同雙方同意以本約同一內容繼續延長一年，利息依週年利率百分之九
    點八五五計算，以每日帳載最高金額每月結算一次並滾入本金，結算超過融資借
    款額度時，借款人應立即償還超過之金額，而易吳明月於八十九年十一月三十日
    即已超過約定融資額度，尚積欠原告二百五十萬元及自違約日起之利息與違約金
    迄未清償，且所提供擔保之系爭抵押不動產，經本院民事執行處以底價一百八十
    八萬三千元拍賣仍無人應買，系爭抵押不動產已不足清償積欠之借款，而被告乙
    ○○為其連帶保證人，非但未依約清償，竟於九十年二月二十六日將其所有之系
    爭土地，無償贈與其兒子即被告甲○○，並於九十年三月十二日向岡山地政事務
    所辦理所有權移轉登記在案，顯有害於原告之前開債權，爰依民法第二百四十四
    條第一項及同法第二百四十二條前段之規定，請求判決如主文所示乙節，已據其
    出與所述內容相符之房屋抵押貸款總約定書一份、系爭抵押不動產相關資料六紙
    、系爭土地登記謄本二份、本院九十年度促字第四九六四號支付命令及確定證明
    書各一份、本院民事執行處九十年度執字第一七五二八號函一份為證，復經本院
    依職權向岡山地政事務所調取系爭土地所有權移轉登記資料及向高雄市稅捐稽徵
    處調取被告乙○○財產總歸戶資料，並調取本院九十年度執字第一七五二八號拍
    賣抵押物執行卷宗核閱屬實；而被告經合法通知，均未於言詞辯論期日到場，亦
    未提出書狀作何聲明或陳述，依本院調查結果，原告主張堪信為真實。
三、按債務人所為之無償行為，有害及債權者，債權人得聲請法院撤銷之，民法第二
    百四十四條第一項定有明文。經查：被告乙○○原為系爭土地之所有權人，為逃
    避原告之追償，竟於九十年二月二十六日，以贈與為原因，無償贈與系爭不動產
    與被告甲○○，並於九十年三月十二日向岡山地政事務所辦理所有權移轉登記，
    惟原告與被告乙○○間之債權債務關係（連帶保證債務），於八十九年十一月三
    十日前即已存在，主債務人易吳明月所提供擔保之系爭抵押不動產又不足清償借
    款債務，已如前述，原告對被告乙○○之債權發生日期既在前開贈與之前，且被
    告乙○○原所有之四筆不動產，除系爭二筆土地外，其餘坐落高雄市○○○○段
    一小段二０三一─一號土地及建號高雄市○○區○○段一小段九０一六號即門牌
    號碼高雄市○○區○○路四十三巷二十二號五樓房屋，均於八十九年五月十八日
    設定最高限額抵押權二百十萬元予訴外人玉山商業銀行股份有限公司，有建物及
    土地登記謄本二份在卷足憑，另被告乙○○其餘之財產，只剩一九九０年份，車
    牌號碼ＸＨ─七一七七號克萊斯勒廠牌自小客車一輛，價值不高，故被告乙○○
    所為贈與之無償行為顯有害於原告之債權，依民法第二百四十四條第一項之規定
    ，原告自得訴請法院撤銷被告乙○○與被告甲○○間所為之贈與債權行為及所有
    權移轉之物權行為。又按債務人怠於行使其權利時，債權人因保全債權，得以自
    己之名義，行使其權利，民法第二百四十二條前段亦定有明文。本件被告乙○○
    與被告易志間前揭贈與及所有權移轉之法律行為經撤銷後，則其所為之所有權移
    轉登記亦應塗銷，原告為保全其債權，代位請求被告甲○○將系爭土地所有權移
    轉登記予以塗銷，即無不合。從而，原告本於民法第二百四十四條第一項規定，
    請求被告乙○○與被告甲○○間就系爭土地，於九十年二月二十六日所為之贈與
    債權行為及所有權移轉物權行為均予撤銷，並依民法第二百四十二條第一項之規
    定，代位請求被告甲○○就系爭土地於九十年三月十二日向岡山地政事務所所為
    之所有權移轉登記予以塗銷，均有理由，應予准許。
據上論結，本件原告之訴為有理由，依民事訴訟法第三百八十五條第一項前段、第七
十八條、第八十五條第一項，判決如主文。
中　　　華　　　民　　　國　　九十一　　年　　　一　　　月　　 十一 　　日
　　　　　　　　　　　　臺灣高雄地方法院民事第二庭
~B法　官　　 唐照明
右為正本係照原本作成。
如不服本判決，應於收受送達後二十日內向本院提出上訴書狀，其未表明上訴理由者
，應於提出上訴後二十日內向本院補提理由書狀（均須按他造當事人之人數附繕本）
中　　　華　　　民　　　國　　九十一　　年　　　一　　　月　　 十一　　 日
~B法院書記官  唐美玲
